臺灣桃園地方法院刑事判決
111年度金簡上字第53號
上  訴  人  
即  被  告  吳雅婷



上列被告因違反洗錢防制法等案件，不服本院中華民國111 年5
月30日所為111年度壢金簡字第134號刑事簡易判決（聲請簡易判
決處刑書案號：111年度偵字第4856、7294、8902號），提起上
訴，本院管轄之第二審合議庭判決如下︰
    主  文
原判決撤銷。
吳雅婷幫助犯洗錢防制法第十四條第一項之洗錢罪，處有期徒刑
叁月，併科罰金新臺幣伍仟元，罰金如易服勞役，以新臺幣壹仟
元折算壹日。緩刑叁年。
    事  實
一、吳雅婷明知金融帳戶係個人信用之重要表徵，能預見任意將
    所有之金融機構帳戶資料交付他人，足供他人用為詐欺取財
    犯罪後收受被害人匯款，以掩飾、隱匿犯罪所得財物之去向
    及所在，竟仍以縱若有人持以詐欺取財，或掩飾、隱匿特定
    犯罪所得，亦不違反其本意，而基於幫助他人詐欺取財、幫
    助洗錢之不確定故意，於民國110年9月13日下午6、7時許，
    在桃園市桃園區桃鶯路7-11超商，以宅急便寄送之方式將其
    所申辦之玉山商業銀行帳號0000000000000號帳戶（下稱玉
    山銀行帳戶）、華南商業銀行帳號000000000000號帳戶（下
    稱華南銀行帳戶）、台中商業銀行帳號000000000000號帳戶
    （下稱台中商銀帳戶）之存摺、提款卡及密碼提供予詐欺集
    團使用。嗣該詐欺集團成員取得前述玉山銀行、華南銀行、
    台中商銀帳戶後，即以附表所示之詐騙手法向附表所示之人
    實施詐術，致其等均陷於錯誤，遂依指示而分別於附表所示
    之時間，匯款如附表各該編號所示之款項至如附表所示之帳
    戶。嗣該等款項旋遭該詐欺集團成員提領一空，使附表所示
    之人及受理偵辦之檢警均不易追查，而以此方式掩飾詐欺犯
    罪所得之去向。
二、案經楊金祝、呂游來有、劉煜宏、吳毓倢、楊家偉、賀翊修
    分別訴由彰化縣警察局彰化分局、桃園市政府警察局桃園分
    局報告臺灣桃園地方檢察署檢察官偵查起訴。
    理  由
一、本案作為認定事實所引用被告以外之人於審判外之供述證據
    ，均未經當事人於言詞辯論終結前聲明異議，本院審酌各該
    證據資料製作時之情況，亦無違法不當及證明力明顯過低之
    瑕疵，依刑事訴訟法第159條之5規定，認均有證據能力。
二、認定犯罪事實之依據及理由：
  ㈠前揭犯罪事實，業據上訴人即被告吳雅婷於原審準備程序、
    本院準備程序暨審理時均供認不諱，核與告訴人楊金祝、呂
    游來有、劉煜宏、吳毓倢、楊家偉、賀翊修於警詢時指訴；
    被害人許淑秋、林哲永、林衍吟、葉阿福於警詢時證述情節
    吻合（偵字4856卷第15至23頁，偵字7294卷第61至63、79至
    83、125至127、141至143、155至157、171至173、185、187
    頁，偵字8902卷第17至19頁），復有郵政跨行匯款申請書（
    葉阿福）、交易紀錄（許淑秋）、交易明細資料（楊金祝）
    、蘆竹區農會匯款申請書（呂游來有）、國泰世華銀行交易
    明細（劉煜宏）、網路銀行臺幣活存明細轉出資料（吳毓倢
    ）、網路銀行存款交易明細查詢（楊家偉）、郵政存簿儲金
    簿封面、內頁影本（賀翊修）、網路銀行新臺幣活期存款交
    易紀錄（林衍吟）暨台中商業銀行總行110年10月26日中業
    執字第1100032614號函暨該函所檢附之存款往來約定書、存
    款異動往來約定書、匯入匯款交易明細、華南商業銀行股份
    有限公司110年10月15日營清字第1100033051號函及所檢附
    之開戶資料、交易明細、玉山銀行集中管理部110年12月9日
    玉山個（集）字第1100120696號函及該函所檢附之開戶資料
    、交易明細在卷可按（偵字8902卷第45頁，偵字4856卷第39
    至43、61至65頁，偵字7294卷第19至49、51至59、67、87、
    133、145、159、161、191頁），堪認被告前述任意性自白
    ，核與事實相符，洵堪採信。
　㈡檢察官起訴書固指稱，附表編號五所示之告訴人吳毓倢遭詐
    騙，因而匯款新臺幣（下同）4萬9,989元、4,688元、2萬1,
    068元、7,068元之款項至玉山銀行帳戶，然稽之告訴人吳毓
    倢於警詢時之指訴情節，暨其所提出之網路銀行臺幣活存明
    細轉出資料所示（偵字7294卷第125至133頁），可知前揭款
    項中，僅有4萬9,989元、4,688元係轉帳至被告所申設之玉
    山銀行帳戶，另2萬1,068元、7,068元之2筆款項，則係轉帳
    至他人所申辦另一帳戶內（帳戶資料詳卷，偵字7294卷第12
    9、131頁），是僅得認定告訴人吳毓倢遭施以詐術，而將4
    萬9,989元、4,688元轉帳至玉山銀行帳戶，即堪認定。至起
    訴意旨固另認，附表編號五所示之被害人林衍吟本案遭詐騙
    而匯入台中商銀帳戶之款項為3萬9,289元，然徵之被害人林
    衍吟於警詢時所陳之情及其所提出之網路銀行新臺幣活期存
    款交易紀錄以觀（偵字7294卷第185至191頁），可徵其經詐
    騙而轉帳至台中商銀帳戶之款項應為3萬2,989元之情。末以
    ，被害人葉阿福於警詢時明確證稱，其雖總共匯款10萬元至
    玉山銀行帳戶，然其遭詐騙之款項僅有5萬元，另外之5萬元
    ，係詐騙集團成員佯裝為其孫女，並向表示該筆5萬元係其
    友人之借款，先行匯至被害人葉阿福之帳戶後，委請被害人
    葉阿福予以轉匯等語（偵字8902卷第17至19頁），足認被害
    人葉阿福自身遭詐騙之款項僅為5萬元，而非起訴書所指稱
    之10萬元。
　㈢從而，被告本件犯行，事證已臻明確，洵堪認定，應予以依
    法論科。
三、論罪：
　㈠按刑法上之幫助犯，係對於犯罪與正犯有共同之認識，而以
    幫助之意思，對於正犯資以助力，而未參與實施犯罪之行為
    者而言。而刑法關於正犯、幫助犯之區別，係以其主觀之犯
    意及客觀之犯行為標準，凡以自己犯罪之意思而參與犯罪，
    無論其所參與者是否犯罪構成要件之行為，皆為正犯，其以
    幫助他人犯罪之意思而參與犯罪，其所參與者，苟係犯罪構
    成要件之行為，亦為正犯。如以幫助他人犯罪之意思而參與
    犯罪，其所參與者又為犯罪構成要件以外之行為，則為幫助
    犯。又行為人提供金融帳戶提款卡及密碼予不認識之人，非
    屬洗錢防制法第2條所稱之洗錢行為，不成立同法第14條第1
    項一般洗錢罪之正犯；如行為人主觀上認識該帳戶可能作為
    收受及提領特定犯罪所得使用，他人提領後即產生遮斷資金
    流動軌跡以逃避國家追訴、處罰之效果，仍基於幫助之犯意
    而提供，應論以幫助犯同法第14條第1項之一般洗錢罪(最高
    法院108年度台上大字第3101號刑事裁定參照)。
　㈡查被告寄出本案之玉山銀行、華南銀行、台中商銀帳戶之存
    摺、提款卡予詐騙集團，並告知密碼，致本案詐欺集團得以
    前開帳戶資料作為犯罪工具，於詐騙告訴人楊金祝、呂游來
    有、劉煜宏、吳毓倢、楊家偉、賀翊修及被害人許淑秋、林
    哲永、林衍吟、葉阿福，指示其等將款項匯款抑或轉帳至前
    開帳戶內，嗣再提領款項，因而產生金流之斷點，偵查機關
    無從進一步追索查緝，可知被告所為僅係為他人之詐欺取財
    及洗錢犯行提供助力，而未參與詐欺取財或洗錢構成要件行
    為，復無積極證據足以證明被告係以自己實施詐欺及洗錢犯
    罪之意思，或與他人具有詐欺及洗錢犯罪之犯意聯絡，是核
    被告所為，係犯刑法第30條第1項前段、第339條第1項之幫
    助詐欺取財罪及刑法第30條第1項前段、洗錢防制法第14條
    第1項之幫助洗錢罪。
　㈢被告以一提供玉山銀行、華南銀行、台中商銀帳戶資料之行
    為，幫助本案詐欺集團詐取告訴人楊金祝、被害人許淑秋等
    10人之財物，並掩飾、隱匿特定犯罪所得之去向及所在，係
    以一行為觸犯幫助詐欺取財罪、幫助洗錢罪，為想像競合犯
    ，應依刑法第55條之規定，從一重之幫助一般洗錢罪處斷。
　㈣被告以幫助之犯意為本案犯行，為幫助犯，犯罪情節較正犯
    為輕，爰依刑法第30條第2項之規定，依正犯之刑減輕之。
    另被告於審理時業已自白幫助洗錢之犯行，應依洗錢防制法
    第16條第2項之規定予以減輕其刑，並依刑法第70條之規定
    予以遞減輕之。　　
四、原判決撤銷部分：
　㈠原審認被告本件犯行，罪證明確，予以論罪科刑，固非無見
    。惟查：㈠本件僅得認定，被告幫助詐騙集團詐取附表五所
    示之告訴人吳毓倢4萬9,989元、4,688元款項；另幫助詐取
    附表編號九所示之被害人林衍吟3萬2,989元、附表編號十所
    示之被害人葉阿福5萬元等節，均據本院認定如前，是就檢
    察官起訴告訴人吳毓倢除前述款項外，另遭詐騙而將2萬1,0
    68元、7,068元轉帳至玉山銀行帳戶、被害人林衍吟遭詐騙
    轉帳之逾3萬2,989元部分（即3萬9,289元-3萬2,989元＝6,30
    0元）、被害人葉阿福遭詐騙匯款之款項逾5萬元部分（即10
    萬元-5萬元＝5萬元），依法應不另為無罪之諭知（詳下述不
    另為無罪之諭知部分），原審未查，誤認告訴人吳毓倢遭詐
    騙，除前述款項外，另轉帳2萬1,068元、7,068元至玉山銀
    行帳戶、另被害人林衍吟遭詐騙而匯入台中商銀帳戶之款項
    為3萬9,289元暨被害人葉阿福遭詐騙之款項為10萬元，而未
    就2萬1,068元、7,068元及逾3萬2,989元、5萬元部分不另為
    無罪之諭知，即有違誤。㈡被告於原審判決後，已與被害人
    林衍吟達成和解、復與被害人許淑秋達成調解，並已依和解
    、調解之內容履行完畢，此有陳報狀、和解書（本院審金簡
    卷第123至131頁，本院簡上卷第121、122頁）在卷可按，原
    審未及審酌前情，量刑基礎已有顯著不同，亦有未洽。是被
    告上訴主張，其與本件部分之被害人達成和解，請求予以從
    輕量刑，並非無據；復原判決亦有前述可議之處，自屬無可
    維持，應由本院予以撤銷改判。
　㈡審酌被告已預見向其索取帳戶資料者，可能係詐欺集團成員
    ，竟仍基於幫助詐欺、洗錢之不確定故意，將金融帳戶資料
    提供予詐騙集團成員使用，所為除助長詐欺集團犯罪之橫行
    ，亦造成本件告訴人、被害人之財產損失，並掩飾犯罪贓款
    去向，增加國家查緝犯罪及告訴人、被害人尋求救濟之困難
    ，更危害金融交易往來秩序與社會正常交易安全，應予非難
    ；並參以本案受害人數達10人，受騙金額亦非少，是被告行
    為所生危害非屬輕微。另考量被告坦認犯行，且積極表示欲
    與被害人、告訴人達成和解，現已與被害人林衍吟達成和解
    、與被害人許淑秋達成調解，並均已履行完畢之犯後態度；
    兼衡被告之素行、其於警詢時自陳高中畢業、從事電子作業
    員、家庭經濟狀況小康等一切情狀，量處如主文第二項所示
    之刑，復就併科罰金部分，諭知易服勞役之折算標準。
五、查被告未曾受有期徒刑以上刑之宣告，有臺灣高等法院被告
    前案紀錄表在卷可按，本案雖因一時失慮，致罹刑章，惟犯
    後坦承犯罪，對其行為無隱而正視己非，復與部分之被害人
    達成和解、調解，雖未能與全數告訴人、被害人達成調解，
    然衡以被告於本院準備程序時業已表示，請本院安排調解庭
    欲與本案之告訴人、被害人進行調解（本院簡上卷第78業）
    ，然因部分之告訴人、被害人未到庭而未能達成調解，然據
    此足徵被告確有悔意，且積極欲弭補本案所造成之損害，本
    院審酌上情，認被告經此偵、審程序及刑之宣告之教訓，當
    知所警惕，信無再犯之虞，故本院認前開對被告所宣告之刑
    ，以暫不執行為適當，爰依刑法第74條第1項第1款規定，宣
    告緩刑3年，以啟自新。
六、沒收部分：
　㈠被告雖交付玉山銀行、華南銀行、台中商銀帳戶之存摺、提
    款卡給予詐欺集團成員使用，然前開帳戶資料並未扣案，考
    量前開物品單獨存在不具刑法上之非難性，且可隨時停用、
    掛失補辦，倘予沒收、追徵，除另使刑事執行程序開啟之外
    ，對於被告犯罪行為之不法、罪責評價並無影響，對於沒收
    制度所欲達成或附隨之社會防衛亦無任何助益，欠缺刑法上
    重要性，是本院認無沒收或追徵之必要，爰依刑法第38條之
    2第2項規定，不予宣告沒收或追徵。
　㈡觀諸被告歷次所陳情節，被告自始否認其有因提供前揭帳戶
    資料而獲取任何之利益，且依現存之卷證資料所示，亦未從
    認定，被告確因本案犯行而取得犯罪所得，自無從予以宣告
    沒收、追徵。
七、檢察官起訴書固指稱，被告提供本案帳戶資料，幫助詐騙集
    團詐取附表編號五所示之告訴人吳毓倢，除本院前揭認定之
    4萬9,989元、4,688元外，復有2萬1,068元、7,068元之款項
    ；另就本院認定幫助詐欺附表編號九所示之被害人林衍吟3
    萬2,989元外，另有6,300之款項；幫助詐取附表編號十所示
    之被害人葉阿福5萬元外，另有5萬元之款項，然本件僅得認
    定被告幫助詐騙集團詐取告訴人吳毓倢4萬9,989元、4,688
    元、被害人林衍吟3萬2,989元、被害人葉阿福5萬元，已據
    本院詳述如前，是起訴書所指逾此範圍，自無從構成犯罪，
    惟此部分與本院前述認定有罪並科刑之部分，具有實質上、
    想像競合犯裁判上一罪之關係，爰不另為無罪之諭知。　
據上論斷，應依刑事訴訟法第455條之1第1項、第3項、第369條
第1項前段、第364條、第299條第1項前段，洗錢防制法第14條第
1項、第16條第2項，刑法第11條、第30條第1項前段、第2項、第
339條第1項、第55條、第42條第3項前段、第74條第1項第1款，
刑法施行法第1條之1第1項，判決如主文。　　
本案經檢察官賴穎穎提起公訴，檢察官張建偉到庭執行職務。　
中　　華　　民　　國　　111 　年　　11　　月　　21　　日
                  刑事第十三庭  審判長法　官 陳彥年
　　　　　　　　　                    法  官 簡方毅
　　　　　　　　　                    法  官 郭鍵融 
以上正本證明與原本無異。
不得上訴。
                                      書記官　趙芳媞
中　　華　　民　　國　　111 　年　　11　　月　　21　　日

附錄論罪科刑法條：
洗錢防制法第14條
有第二條各款所列洗錢行為者，處7年以下有期徒刑，併科新臺
幣5百萬元以下罰金。
前項之未遂犯罰之。
前二項情形，不得科以超過其特定犯罪所定最重本刑之刑。

洗錢防制法第16條
法人之代表人、代理人、受雇人或其他從業人員，因執行業務犯
前二條之罪者，除處罰行為人外，對該法人並科以各該條所定之
罰金。
犯前二條之罪，在偵查或審判中自白者，減輕其刑。
前二條之罪，於中華民國人民在中華民國領域外犯罪者，適用之
。
第14條之罪，不以本法所定特定犯罪之行為或結果在中華民國領
域內為必要。但該特定犯罪依行為地之法律不罰者，不在此限。

中華民國刑法第339條
（普通詐欺罪）
意圖為自己或第三人不法之所有，以詐術使人將本人或第三人之
物交付者，處5年以下有期徒刑、拘役或科或併科50萬元以下罰
金。
以前項方法得財產上不法之利益或使第三人得之者，亦同。
前二項之未遂犯罰之。

附表：
編號 告訴人（被害人） 詐騙方式 匯款、轉帳時間  匯款金額（新臺幣） 匯入帳戶 一 許淑秋 民國110年9月18日下午2時46分許，於電話中向被害人許淑秋佯稱「鴻海烘焙坊」要升級VIP，需依指示提供帳戶並操作網路銀行設定等語。 110年9月18日下午4時4分許 2萬5,123元 玉山銀行帳戶 二 楊金祝 110年9月18日下午3時23分許，於電話中向告訴人楊金祝佯稱「享亮文具」訂單設定有誤，需依指示進行網路轉帳、現金存入之方式以解除設定等語。 110年9月18日下午4時5分許、同日下午4時27分許、同日下午4時37分許 4萬9,989元 2萬9,987元 1萬8,000元 玉山銀行帳戶 三 呂游來有 110年9月17日下午2時許，於電話中向告訴人呂游來有佯以其媳婦之友人，並稱有金錢急用之需等語。 110年9月17日下午2時36分許 11萬元 華南銀行帳戶 四 劉煜宏 110年9月18日下午2時許，於電話中向告訴人劉煜宏佯稱裕隆車貸設定有誤，需依指示匯款解除設定等語。 110年9月18日下午3時27分 2萬9,988元 華南銀行帳戶 五 吳毓倢 110年9月18日下午3時39分許，於電話中向告訴人吳毓倢佯稱鴻海烘焙食品訂單設定有誤，需依指示匯款以解除設定等語。 110年9月18日下午4時12分許、同日下午4時14分許 4萬9,989元4,668元 玉山銀行帳戶 六 楊家偉 110年9月18日下午3時51分許，於電話中向告訴人楊家偉佯稱某網站會員設定有誤，需依指示匯款以解除設定等語。 110年9月18日下午4時44分許 3萬4,582元 華南銀行帳戶 七 賀翊修 110年9月18日下午，於電話中向告訴人賀翊修佯稱COCO加州椰子會員設定有誤，需依指示匯款以解除設定等語。 110年9月18日下午4時50分許 2萬1,989元 華南銀行帳戶 八 林哲永 110年9月18日，於電話中向被害人林哲永佯稱PLAY BOY網路訂單設定有誤，需依指示匯款以解除設定等語。 110年9月18日下午7時53分許 2萬9,986元 台中商銀帳戶 九 林衍吟 110年9月18日，於電話中向被害人林衍吟佯稱饗賓餐飲訂單設定有誤，需依指示匯款以解除設定等語。 110年9月18日下午7時57分 3萬2,989元 台中商銀帳戶 十 葉阿福 110年9月16日下午9時許，於電話中佯以被害人葉阿福之親人，並佯稱有金錢急用之需等語。 110年9月17日下午2時3分許 5萬元 玉山銀行帳戶